【裁判字號】    90,上訴,1764
【裁判日期】    901227
【裁判案由】    違反水利法等
【裁判全文】
臺灣高等法院高雄分院刑事判決          九十年度上訴字第一七六四號
    上訴人
    即被告  丙○○
            乙○○
    共      同
    選任辯護人  洪文佐
右上訴人因違反水利法等案件，不服臺灣高雄地方法院八十九年度訴字第一五七三號
中華民國九十年十月十二日第一審判決（起訴案號：臺灣高雄地方法院檢察署八十八
年度偵字第七０號），提起上訴，本院判決如左：
      主      文
原判決撤銷。
丙○○、乙○○共同連續竊盜，各處有期徒刑伍月，如易科罰金，均以佰元折算壹
日。
      事      實
一、丙○○與乙○○共同意圖為自己不法之所有，基於概括之犯意，於民國八十七年
    十二月十八日上午八時許，丙○○駕駛其所有怪手及拼裝砂石車各一部，乙○○
    則駕駛伊所有拼裝砂石車一部，二人共同前往高雄縣六龜鄉荖濃溪畔之行水區○
    ○○段地先五十二號附近之公有河川地，由丙○○操作該部怪手，盜採該河川地
    之砂石共約廿七立方公尺，裝載於二人所有之拼裝砂石車上（每部車約載九立方
    公尺），得手後，先由丙○○駕駛其所有拼裝砂石車載運兩台砂石至高雄縣六龜
    鄉新威苗莆墓地堆放。同日上午十一時許，乙○○又駕駛其拼裝砂石車載運一台
    沙石離開現場，行經高雄縣六龜鄉○○村○○路七四之二十一號時，為警當場查
    獲，並扣得丙○○所有之怪手及拼裝砂石車各一部，及乙○○所有拼裝砂石車一
    部。
二、案經高雄縣警察局六龜分局移送台灣高雄地方法院檢察署檢察官偵查起訴。
    理  由
一、訊據上訴人即被告丙○○及乙○○固均坦承有於右揭時地，駕駛渠等所有之怪手
    及拼裝砂石車挖取砂石並遭警方查獲之事實，惟均矢口否認有何右揭竊盜犯行，
    被告丙○○辯稱：伊當日經過該處，因見馬路中央被大水淹過，有泥土擋道無法
    通行，故駕駛怪手及拼裝車清除馬路泥土以便通行，至於裝載砂石是因墓地要用
    泥土云云，被告乙○○則辯稱：伊經過該處，見丙○○在挖泥土，因家裡種菜要
    泥土，於是要求丙○○也裝載一部車的泥土給伊云云。惟查，被告二人已自承渠
    等遭警方查獲之砂石，係於高雄縣六龜鄉荖濃溪畔之行水區○○○段地先五十二
    號附近之公有河川地內所挖取，而該地段係屬公有河川地，未經主管機關許可不
    得採挖，此業據證人即高雄縣六龜鄉公所建設科科員黃泰豪於警偵及原審審理中
    證述屬實，而被告丙○○前揭辯稱：因見馬路中央被大水淹過，有泥土擋道無法
    通行，故駕駛怪手及拼裝車清除馬路泥土以便通行等情如屬實，則其僅須將馬路
    之砂石清除即可，為何又將清除後之砂石，均裝載至渠等二人駕駛而來之拼裝砂
    石車上，欲載回家中作為私用？是被告丙○○前揭所辯不合情理，自不足採。另
    依警方所拍攝之案發現場照片六張可看出，被告盜取砂石之地段係雜草叢生之河
    川地，而河川地未經許可依法不得挖取砂石，此係眾所周知之事實，被告二人自
    難諉為不知，且從被告二人為裝載砂石，尚且大費周章先用拖板車將怪手載運至
    現場，再分別駕駛拼裝砂石車載運砂石，又盜採之砂石數量共三部拼裝砂石車，
    是顯係被告二人為圖私用（被告丙○○已自承係為蓋墓地之用，被告乙○○則自
    承係用來種菜），甲知該處係公有河川地，不得盜採砂石，卻仍駕駛怪手及拼裝
    砂石車至案發現場，盜採砂石裝載於個人拼裝車後離開現場，被告二人就盜採砂
    石之犯行，有犯意聯絡及行為分擔，足可認定。至於被告二人所辯稱，渠等盜採
    砂石之目的，或為蓋墓地之用，或為種菜之用，惟此僅為犯罪之動機，並不影響
    被告二人犯行之成立。綜上所述，被告二人前揭所辯，均係卸責之詞，不足採信
    ，渠等有竊盜之犯行，均堪認定。
二、核被告二人所為，均係犯刑法第三百二十條第一項之竊盜罪。被告二人就前揭犯
    行，有犯意聯絡及行為分擔，均應論以共同正犯。又被告等多次竊盜犯行，時間
    密接，手法相同，所犯又係同一罪名之罪，顯係基於概括之犯意，反覆實施，應
    依連續犯之規定，論以一罪。原審予以被告等論科，固非無見，惟查被告丙○○
    所竊取者係兩車砂石，此已據其於警訊及原審供甲在卷（見警卷第三頁背面、第
    四頁正面，原審卷第四九、五０頁）。而被告乙○○竊取的係一車砂石，合計共
    三車砂石，約二七立方公尺。而原判決認被告等共竊取兩車砂石，約十八立方公
    尺，自有未合。被告等上訴意旨，仍執前詞，否認犯罪，雖均無理由。然原判決
    既有上述可議，自應由本院將原判決撤銷改判。爰審酌被告二人僅因私用，即任
    意盜採河川地之砂石，犯後猶飾詞卸責，顯見並無悔意，及被告二人所盜採砂石
    之數量非鉅、犯罪手段與其他一切情狀，分別量處如主文所示之刑，並均諭知易
    科罰金之折算標準。另扣案之怪手一部及拼裝砂石車二部，雖分別係被告二人所
    有，且係供渠等犯罪所用之物，惟本院考量被告二人所盜採之砂石，數量非鉅，
    且被告二人盜採砂石係為己用，並未販賣以營利，惡性並非重大，如將渠等所有
    之怪手一部及拼裝砂石車二部予以宣告沒收，則與被告二人之犯罪情節及犯罪結
    果、所得利益並不相當，故本院爰不予宣告沒收。末按行為後法律有變更者，適
    用裁判時之法律，刑法第二條第一項前段定有甲文，又易服勞役及期間、數罪併
    罰之定執行刑、緩刑及易以訓誡易科罰金各事項，均依新法，有最高法院二十四
    年七月總會決議（二）可資參照，而刑法第四十一條已於九十年一月十日修正，
    並於同年月十二日生效，參諸前揭法條規定及決議意旨，本件自應適用裁判時即
    修正後刑法第四十一條第一項規定，諭知易科罰金之折算標準，一併敘甲。
三、公訴意旨另以：被告二人自八十七年十二月十八日上午八時起，有於右揭地點，
    連續盜採砂石共計約一千五百立方公尺，已嚴重影響河防及公共安全，致生公共
    危險，嗣於同日上午十一時為警查獲，因認被告除涉犯有前述刑法第三百二十條
    第一項之竊盜罪嫌外（公訴人就此部分漏未論以連續犯），亦涉犯有水利法第七
    十八條第一項第三款、第九十二條之一第一項後段之妨害水利罪嫌。惟按犯罪事
    實應依證據認定之，無證據不得推定其犯罪事實，刑事訴訟法第一百五十四條定
    有甲文。訊據被告二人固均坦承有於右揭時地挖取砂石之事實，惟均堅決否認有
    前述盜取砂石達一千五百立方公尺，致生公共危險，而有妨害水利之犯行，均辯
    稱：我們僅有挖取二部（事實上為三部）拼裝砂石車之砂石，並未挖那麼多砂石
    等語。公訴人認被告二人涉犯有前述連續盜採砂石共計約一千五百立方公尺及妨
    害水利之犯行，係以被告二人盜取砂石之地點，已被盜採砂石約一千五百立方公
    尺，現場並有長約四十公尺、寬約三十公尺、深度約一公尺三十公分之大洞，此
    業據證人黃泰豪於警訊中證述屬實，且有扣案之被告二人所有怪手一部及拼裝砂
    石車三部在卷可證，為其認定依據，固非無見。惟查，被告二人於警偵及原審審
    理中均僅承認有挖取三部拼裝砂石車即約二十七立方公尺之砂石，雖辯稱沒有盜
    取意思云云，惟不足採信，已如前述，而被告二人用以犯罪之拼裝砂石車，每次
    僅能載運約九立方公尺之砂石，業經被告二人自承屬實，是果如公訴人所指該遭
    盜挖之一千五百立方公尺砂石，均係被告二人所為，則渠等須駕駛拼裝砂石車，
    來回載運約一百五十餘次之車次，始能將一千五百立方公尺之砂石載運完畢，惟
    依公訴人所述，被告二人之犯罪時間係自八十七年十二月十八日上午八時起開始
    盜採，嗣於當日上午十一時即被警方查獲，則在短短三小時內，被告二人是否能
    連續駕駛二部拼裝砂石車，來回載運約一百五十餘次，將砂石盜採完畢？衡情顯
    不可能，況被告二人將所盜取之一千五百立方公尺，數量甚多之砂石，運至何地
    ？渠等行車路線？是否販賣予他人？等疑點，公訴人對此均未舉證，自不能僅因
    案發現場有被盜採砂石約一千五百立方公尺，即遽認係被告二人所為，另被告二
    人所竊取之砂石僅約二十七立方公尺，客觀上亦難認有致公共危險之虞，是被告
    二人雖違反水利法第七十八條第一項第三款：「在行水區內，不得擅採砂石。」
    之規定，惟並未致公共危險，自無水利法第九十二條之一第一項後段所規定之犯
    行可言，此外，復查無其他積極證據足認被告二人有公訴人所指前述連續竊盜砂
    石達一千五百立方公尺及妨害水利之犯行，惟公訴人認被告二人前述犯行，與前
    揭論罪科刑之竊盜罪間，分別有連續犯及牽連犯之裁判上一罪關係，爰不另為無
    罪之諭知，併此敘甲。
據上論斷，應依刑事訴訟法第三百六十九條第一項前段、第三百六十四條、第二百九
十九條第一項前段、刑法第二條第一項前段、第二十八條、第五十六條、第三百二十
條第一項、第四十一條第一項，罰金罰鍰提高標準條例第一條前段、第二條，判決如
主文。
本案經檢察官邱榮藏到庭執行職務。
中    華    民    國     九十     年       十二       月     二十七     日
                              臺灣高等法院高雄分院刑事第三庭
                                  審判長法官  周賢銳
                                        法官  陳中和
                                        法官  謝宏宗
右正本證甲與原本無異。
被告不得上訴。
檢察官如不服本判決，應於判決送達後十日內向本院提出上訴狀，其未述理由者並
應於提出上訴狀後十日內向本院補提理由書（應附繕本)。
                                      書記官  王秀娟
中    華    民    國     九十一     年       一       月       二       日
附錄：本判決論罪科刑法條：
刑法第三百二十條第一項：
意圖為自己或第三人不法之所有，而竊取他人之動產者，為竊盜罪，處五年以下有期
徒刑、拘役或五百元以下罰金。
                                                                        Ｆ


司法院資訊處製作；財團法人民間司法改革基金會備份。
